臺灣雲林地方法院刑事判決　　　　　　　 94年度訴字第856號
公　訴　人　臺灣雲林地方法院檢察署檢察官
被　　　告　乙○○
　　　　　　　　　　（另案在臺灣雲林戒治所執行強制戒治）
上列被告因偽造文書案件，經檢察官提起公訴（94年度偵字第
3224號），並擴張及減縮犯罪事實，本院判決如下：
    主  文
乙○○行使偽造私文書，足以生損害於他人，處有期徒刑伍月，
如易科罰金，以參佰元折算壹日。扣案變造之「甲○○」駕駛執
照上相片壹張沒收之，未扣案之內政部警政署國道公路警察局舉
發違反道路交通管理事件通知單（單號：Z00000000）之 移送聯
、迴覆聯、存根聯上偽造之「甲○○」署名共參枚沒收之。
    事  實  及  理  由
一、犯罪事實：
  (一)乙○○因違反毒品危害防制條例案件，畏受通緝執行強制戒
    治處分，竟基於變造特種文書之犯意，於民國（下同）93年
    11月中旬間某日，以報紙廣告所載之聯絡方式為聯絡後，在
    臺南縣國道永康交流道附近，以新臺幣2 萬5,000 元之代價
    ，將其照片2 張交由不詳姓名、綽號為「宏仔」之成年男子
    ，託請代為變造他人之駕駛執照，該綽號「宏仔」之男子遂
    與乙○○基於共同犯意之聯絡，於不詳時間及地點，將不詳
    方式取得之「甲○○」普通小型車駕駛執照，以換貼乙○○
    照片之方式，予以變造之，並於一週後之某日，在臺南縣國
    道永康交流道附近，將該變造之駕駛執照交付乙○○持有，
    ，足生損害於監理機關對於駕駛執照管理之正確性及甲○○
    之權利。嗣乙○○於94年1 月27日零時31分，駕駛車牌號碼
    0786-FB 號自用小客車，行經國道1 號公路219.7 公里北上
    車道，因超速為警攔檢舉發，乙○○畏遭查緝，竟基於行使
    變造特種文書之概括犯意及行使偽造私文書之犯意，冒用「
    甲○○」之名，持變造之「甲○○」駕駛執照交付執勤警員
    李廷錫，而行使之，並在內政部警政署國道公路警察局舉發
    違反道路交通管理事件通知單（單號：Z00000000）之 移送
    聯「收受通知聯者簽章」一欄中，偽簽「甲○○」之署名，
    並同時複寫至迴覆聯及存根聯上，用以表示業已收受該舉發
    通知單之通知聯，再交還執勤警員收執，而行使之，足生損
    害於甲○○之權利及警察、監理機關對交通管理之正確性。
    繼於94年7 月24日凌晨5 時50分許，乙○○駕車行經雲林縣
    斗南鎮○○里○○街之時，經警攔查，竟又冒名出示該變造
    之駕駛執照，而行使之，亦足生損害於甲○○之權利及警察
    機關對交通管理之正確性，惟為警當場識破，始得悉上情。
  (二)案經雲林縣警察局斗南分局報告臺灣雲林地方法院檢察署檢
    察官偵查起訴。
二、證據名稱：
  (一)被告乙○○之警詢筆錄、檢察官訊問筆錄及於本院審判中之
    自白。
  (二)被害人甲○○之警詢筆錄及於本院準備程序中之陳述。
  (三)證人高海富之檢察官訊問筆錄。
  (四)被告之口卡片影本、照片。
  (五)雲林縣警察局斗南分局斗南派出所扣押物品目錄表及扣案證
    物照片2 張。
  (六)扣案之變造「甲○○」駕駛執照1張。
  (七)交通部公路總局臺中區監理所94年12月7 日中監駕字第0940
    088154號函、交通部公路總局臺中區監理所豐原監理站94年
    12月9 日中監豐字第0940022183號函及附件之駕駛執照登記
    書影本、汽車駕駛人異動登記書影本。
  (八)交通部公路總局臺中區監理所豐原監理站94年11月10日中監
    豐字第0940019862號函文影本、內政部警政署國道公路警察
    局舉發違反道路交通管理事件通知單（單號：Z00000000）
    之移送聯影本。
  (九)刑案資料查註紀錄表、全國施用毒品案件紀錄表、受觀察勒
    戒人毒品及前科紀錄簡列表、刑案人犯在監所最新資料報表
    、臺灣高等法院被告全國前案紀錄表。
三、論罪科刑之理由：
  (一)核被告乙○○所為，係犯刑法第216 條、210 條之行使偽造
    私文書罪，第216 條、第212 條之行使變造特種文書罪。其
    變造駕駛執照為於後較高度之行使行為所吸收，而其偽造「
    甲○○」之署名於舉發違反道路交通管理事件通知單上之行
    為，為偽造私文書之部分行為，其偽造該私文書之低度行為
    ，復為行使偽造私文書之高度行為所吸收，均不另論罪。
  (二)被告就變造特種文書行為，與綽號「宏仔」之成年男子有犯
    意聯絡及行為分擔，應論以共同正犯。
  (三)被告先後2 次行使變造特種文書之行為，時間緊接，觸犯構
    成犯罪要件相同之罪名，顯係基於概括犯意反覆為之，應依
    連續犯之規定論以一罪，並加重其刑。又被告所犯連續行使
    變造特種文書罪與行使偽造私文書罪之間，有方法、目的之
    牽連關係，為牽連犯，應從一重論以行使偽造私文書罪處斷
    之。
  (四)爰審酌被告犯後坦承犯行，態度良好，又原從事油漆工，僅
    有一子同住，其為避免另案查緝，致他人受冒名之累等一切
    情狀，量處如主文所示之刑。
  (五)扣案之「甲○○」」駕駛執照上所貼之被告相片1 張，為被
    告所有供犯變造特種文書之罪使用，依刑法第38條第1 項第
    2 款之規定，宣告沒收之。另未扣案之內政部警政署國道公
    路警察局舉發違反道路交通管理事件通知單（單號：Z00000
    000）之 移送聯、迴覆聯、存根聯上偽造之「甲○○」署名
    共3 枚，均依刑法第219 條之規定，宣告沒收之。
四、適用之法律：
  (一)刑事訴訟法第273 條之1 第1 項、第299 條第1 項前段、第
    310 條之2 、第454 條第1 項。
  (二)刑法第210 條、第212 條、第216 條、第56條、第55條、第
    41條第1 項前段、第38條第1 項第2 款、第219 條，罰金罰
    鍰提高標準條例第1條前段、第2條。
本案經檢察官葉建成到庭執行職務。
中　　華　　民　　國　　94　　年　　12　　月　　30　　日
                  刑事第四庭    法  官  吳基華
以上正本證明與原本無異。
如不服本判決，應於判決收受後10日內，向本院提出上訴狀（須
附繕本）。
                                書記官  徐基典
中　　華　　民　　國　　94　　年　　12　　月　　30　　日
附錄本案論罪科刑法條全文：刑法第210 條、第212 條、第216
條、第41條第1項前段、第38條第1項第2款、第219條。
中華民國刑法第210 條 (偽造變造私文書罪)
偽造、變造私文書，足以生損害於公眾或他人者，處5 年以下有
期徒刑。
中華民國刑法第212 條 (偽造變造特種文書罪)
偽造、變造護照、旅券、免許證、特許證及關於品行、能力服務
或其他相類之證書、介紹書，足以生損害於公眾或他人者，處1
年以下有期徒刑、拘役或300 元以下罰金。
中華民國刑法第216 條 (行使偽造變造或登載不實之文書罪)
行使第210 條至第215 條之文書者，依偽造、變造文書或登載不
實事項或使登載不實事項之規定處斷。
中華民國刑法第41條
犯最重本刑為 5 年以下有期徒刑以下之刑之罪，而受 6 個月以
下有期徒刑或拘役之宣告，因身體、教育、職業、家庭之關係或
其他正當事由，執行顯有困難者，得以1 元以上3 元以下折算1
日，易科罰金。
但確因不執行所宣告之刑，難收矯正之效，或難以維持法秩序者
，不在此限。
併合處罰之數罪，均有前項情形，其應執行之刑逾六月者，亦同
。
中華民國刑法第38條 (沒收物)
下列之物沒收之：
一  違禁物。
二  供犯罪所用或犯罪預備之物。
三  因犯罪所得之物。
前項第 1 款之物，不問屬於犯人與否，沒收之。
第 1 項第 2 款、第 3 款之物，以屬於犯人者為限，得沒收之。
但有特別規定者，依其規定。
中華民國刑法第219 條 (沒收之特例)
偽造之印章、印文或署押，不問屬於犯人與否，沒收之。
